---
title: "Задание банка Открытие"
output:
  word_document: 
    fig_height: 9
    fig_width: 12
    df_print: "kable"
  html_document: default
  md_document: default
  html_notebook: default
---
```{r setup, include=FALSE,message=FALSE,warning=FALSE}
knitr::opts_chunk$set(echo = FALSE,warning = FALSE)
library(dplyr);library(tidyr);library(readxl);library(readr);library(ggplot2);
library(knitr);library(Rmisc);library(Hmisc);library(dunn.test)
```
# Подготовка данных
Для начала считаем данные из файла и взглянем на них.
```{r}
od <- read_excel("OpenRisk.xlsx", 
                col_names = c("Bank","Parameter",paste(rep("M",24),1:24,sep = "")),
                skip = 2)
#kable(head(od)[,1:7],digits = 3,align = "c")
#        kable_styling(full_width = TRUE)
head(od)[,1:7]
```

Приведём данные к *чистому* виду. Каждое наблюдение будет в своём ряду, каждый показатель - в своём столбце.

```{r}
od <- od %>%
        gather(Month, number, M1:M24) %>%
        mutate (Bank = rep(LETTERS[1:5],each = 3,times = 24)) %>%
        spread(`Parameter`, number) %>%
        mutate(Month = parse_number(Month)) %>%
        arrange(Bank,Month) %>%
        select (1,2,Requests = 4,Approval = 5,Issues = 3)
kable(head(od), digits = c(0,0,0,3,0),align = "c")
   #     kable_styling(full_width = TRUE)
```

Данные отсортированы по месяцам внутри каждого отдельного банка. В конце таблицы
будут данные за последние месяцы 5 банка, который мы обозначили за **E**.

```{r}
kable(tail(od),digits = c(0,0,0,3,0),align = "c")
#tail(od)
```

Тут же мы видим, что некоторые данные в таблице отсутствуют. Всего строк с пропущенными
значениями в файле `r sum(!complete.cases(od))`. Это не так много, поэтому взглянем на
них.

```{r}
kable(od[!complete.cases(od),],align = "c")
#od[!complete.cases(od),]
```

Примечательно, что от банков **D** и **E** нет информации за первые месяцы  - возможно,
они недавно открылись. Более примечательно, что от банка **E** нет информации за последние месяцы.
Возникает предположение, что это отделение закрылось. Посмотрим, есть ли какие-то очевидные поводы для
такого решения.

# Изучим данные

Для начала добавим в нашу таблицу столбцы с абсолютным количеством одобренных заявок,
а так же "уровень согласия" - то есть процент одобренных заявок, на которые согласились клиенты.

```{r}
od <- od %>%
        mutate(Approved = Requests*Approval,Acceptance = Issues/Approved) %>%
        select(c(1,2,3,6,5,4,7))
odl <- od %>%
        gather(variable,value,Requests:Acceptance) %>%
        mutate(variable = factor(variable,levels = names(od)[3:7]))
ABS <- names(od)[3:5]
REL <- names(od)[6:7]
kable(head(od),digits = c(0,0,0,0,0,3,3),align = "c")
#od
```

Построим графики абсолютных показателей:

```{r}
ggplot(filter(odl,variable %in% ABS), 
       aes(x = Month, y = value, color = Bank)) + 
    geom_line() +
    facet_grid(variable ~ ., scale = "free_y")
```

Действительно, в банк **E** долгое время подавалось наименьшее количество заявок, почти
всегда там одобрялось наименьшее количество заявок и всегда там выпускалось наименьшее 
количество кредитов. Возможно, он находился в районе с малым числом потенциальных клиентов.
Так выглядят гистограммы наших абсолютных показателей:
```{r message=FALSE}
ggplot(filter(odl,variable %in% ABS), 
       aes(x = value, fill = Bank)) + 
    geom_histogram(alpha = 0.5) +
    facet_grid(. ~ variable, scales = "free_x") + 
    theme(legend.position = "top")
```

Видно, что они имеют далеко не нормальное распределение. Простое логарифмирование тоже нормализует слишком грубо:
```{r}
ggplot(filter(odl,variable %in% ABS), 
       aes(x = log(value), fill = Bank)) + 
    geom_density(alpha = 0.5) +
    facet_grid(variable ~ ., scales = "free_y")
```


Чтобы не нарушать предпосылок таких тестов, как ANOVA и текст Тьюки, воспользуемся непараметрическим тестом Данна, чтобы узнать, в какие банки подавалось статистически больше заявок.
```{r}
dunn.test(od$Requests,od$Bank,method = "bonferroni")
```

Сильно от всех остальных отличается банк **D**. А ближе всего друг к другу находятся пары **A** и **C**, а так же **B** и **E**. Возможно, другие банки проводили более гибкую кредитную политику.
```{r}
asum <- data.frame(Bank = rep("A",3),Var = ABS, Val = c(sum(od$Requests[od$Bank=="A"]),
                                                            sum(od$Approved[od$Bank=="A"]),
                                                        sum(od$Issues[od$Bank=="A"])))
bsum <- data.frame(Bank = rep("B",3),Var = ABS, Val = c(sum(od$Requests[od$Bank=="B"]),
                                                            sum(od$Approved[od$Bank=="B"]),
                                                        sum(od$Issues[od$Bank=="B"])))
csum <- data.frame(Bank = rep("C",3),Var = ABS, Val = c(sum(od$Requests[od$Bank=="C"]),
                                                            sum(od$Approved[od$Bank=="C"]),
                                                        sum(od$Issues[od$Bank=="C"])))
dsum <- data.frame(Bank = rep("D",3),Var = ABS, Val = c(sum(od$Requests[od$Bank=="D"],
                                                            na.rm = T),
                                                           sum(od$Approved[od$Bank=="D"],
                                                               na.rm = T),
                                                        sum(od$Issues[od$Bank=="D"],
                                                            na.rm = T)))
esum <- data.frame(Bank = rep("E",3),Var = ABS, Val = c(sum(od$Requests[od$Bank=="E"],
                                                            na.rm = T),
                                                            sum(od$Approved[od$Bank=="E"],
                                                                na.rm = T),
                                                        sum(od$Issues[od$Bank=="E"],
                                                            na.rm = T)))
allsum <- rbind(asum,bsum,csum,dsum,esum)
allsum$Var <- factor(allsum$Var,levels = ABS)
ggplot(allsum, aes(Bank, Val)) + 
    geom_bar(stat = "identity", aes(fill = Var), position = "dodge")
```

Действительно, в банк **B** за все время было подано немногим больше заявок, чем в банк **E** (то же мы увидели и в результате теста), и меньше, чем в банки **A** и **C**, однако число одобренных и выданных кредитов даже больше последних.
Взглянем на относительные уровни одобрения и согласия.
```{r}
ggplot(filter(odl,variable %in% REL), 
       aes(x = Bank, y = value, fill = Bank)) + 
    geom_boxplot() +
    facet_grid(variable ~ ., scale = "free_y")
```

В самом деле, банк **B** одобрял в среднем даже больше самого успешного банка **D**. Возможно, последний находится в густонаселенном районе и подобная политика привела к лояльности клиентов к банку, что и стало причиной его успеха. Тогда банку **B** стоит продолжать придерживаться данной стратегии, если это не приводит к росту невыплаченных задолжностей.
Продолжим анализ и посмотрим, какие из этих различий статистически значимые.
```{r}
dunn.test(od$Approval,od$Bank,method = "bonferroni")
```

Банки **B** и **D** действительно похожи, а предположительно закрытый банк **E** сильно отличается от всех остальных. Больше всего с ним статистически схож банк **A**.
```{r}
dunn.test(od$Acceptance,od$Bank,method = "bonferroni")
```

По уровню согласия на одобренные условия банк **E** уступает всем остальным. Однако и в банке **C** клиенты берут одобренные кредиты статистически меньше, чем в банках **A**,**B** и **D**. 
Эти замечания являются поводом для пересмотра кредитной политики в банках **A** и **C**. Такая строгость при одобрении может послужить причиной потери лояльности клиентов и повторения судьбы банка **E**.

# Примечание
Так как данные представлены за каждый месяц, было бы полезно проанализировать их, как временные ряды. Возможно, исходя из анализа сезонности, мы смогли бы объяснить эти пики и их разнонаправленность (особенно на 15 месяце):
```{r}
# Normazile to 0-1
normalize <- function(vec) {
    answer <- (vec - min(vec, na.rm = T))/(max(vec, na.rm = T) - min(vec, na.rm = T))
    return(answer)
}

odl$Normalized <- ave(odl$value, odl$Bank, odl$variable, FUN = normalize)

ggplot(odl, 
       aes(x = Month, y = Normalized, color = Bank)) + 
    geom_line() +
    facet_grid(variable ~ .)
```

Однако, так как в банках **D** и **E** отсутствует информация за несколько месяцев, это представляется бессмысленным, так как нет двух полных периодов.

**Стоит заметить, что этих данных не хватает, чтобы делать никакие выводы. Любая кредитная политика может быть эффективна и нет, её выбор должен происходить из анализа параметров района, макроэкономической ситуации и даже самого банка.**

**Так же было бы интересно сделать попарные сравнения первых и последних 12 месяцев для каждого банка, но у меня уже больше 500 слов.**